臺灣南投地方法院民事裁定
110年度輔宣字第15號
聲  請  人  蔣榳芳  

相  對  人  蔣孔英  


上列聲請人聲請對於相對人輔助宣告事件，本院裁定如下：
    主  文
一、宣告蔣孔英（女，民國00年0月00日生，身分證統一編號：Z
    000000000號）為受輔助宣告之人。
二、選定蔣榳芳（女，民國00年0月00日生，身分證統一編號：Z
    000000000號）為受輔助宣告人蔣孔英之輔助人。
三、程序費用由受輔助宣告人蔣孔英負擔。
    理  由
一、聲請意旨略以：聲請人蔣榳芳為相對人蔣孔英之姊，相對人
    因罹有雙相情緒障礙症，目前有精神病特徵的躁症發作，其
    為意思表示或受意思表示，或辨識其意思表示效果之能力，
    顯有不足，無法自理財務，之前係由兩造之弟蔣孔華代為照
    顧基本生活，然蔣孔華於110年5月31日死亡，聲請人為相對
    人爭取到約新臺幣（下同）120萬元之理賠金，但竟遭他人
    盜用，為保護相對人日後可受分配之遺產，爰依法聲請對相
    對人為輔助宣告，併選定聲請人為相對人之輔助人等語。
二、按對於因精神障礙或其他心智缺陷，致其為意思表示或受意
    思表示，或辨識其意思表示效果之能力，顯有不足者，法院
    得因本人、配偶、四親等內之親屬、最近一年有同居事實之
    其他親屬、檢察官、主管機關或社會福利機構之聲請，為輔
    助之宣告。受輔助宣告之人，應置輔助人。法院選定輔助人
    時，應依受輔助宣告之人之最佳利益，優先考量受輔助宣告
    之人之意見，審酌一切情狀，並注意下列事項：受輔助宣
    告之人之身心狀態與生活及財產狀況。受輔助宣告之人與
    其配偶、子女或其他共同生活之人間之情感狀況。輔助人
    之職業、經歷、意見及其與受輔助宣告之人之利害關係。
    法人為輔助人時，其事業之種類與內容，法人及其代表人與
    受輔助宣告之人之利害關係。民法第15條之1第1項、第1113
    條之1、第1111條之1分別定有明文。
三、經查，聲請人主張之事實，業據其提出親屬系統表、同意書
    、衛生福利部草屯療養院診斷證明書、戶籍謄本、埔里中心
    碑郵局存摺封面及內頁等件為證。本院為審驗相對人之心神
    狀況，於鑑定人即衛生福利部草屯療養院黃聿斐醫師前訊問
    相對人，相對人對於其姓名、家庭及生活狀況等問題，尚能
    明確回答，另經該院鑑定結果略以：綜合相對人之過去生活
    史、疾病史、身體檢查、精神狀態檢查及心理評估結果，相
    對人之臨床診斷為第一型雙相情緒障礙症，最近一次發作為
    躁症，其主要症狀為情緒高昂、易怒，話量多、活動量大，
    誇大妄想等，在躁症發作時常有過度大方、金錢花費甚鉅等
    衝動行為，待症狀緩解才能回到較正常現實判斷能力及衝動
    控制狀態。鑑定認為，相對人目前之行為能力受上述精神障
    礙的影響，其整體能力與其過去學經歷相較，有些微退步，
    其為意思表示或受意思表示，或辨識其意思表示效果之能力
    在躁症發作時，會達到顯有不足之程度，然而其病識感欠佳
    ，經常有不規則服藥的情形，難以期待相對人能持續維持心
    神狀態之穩定，因此，建議由他人協助其財產的規劃與管理
    ，以維護其權益等語，此有該院111年2月21日草療精字第11
    10002051號函檢送之精神鑑定報告書在卷可稽。綜上訊問及
    鑑定結果，本院認為相對人之心智狀態，其為意思表示或受
    意思表示，或辨識其意思表示效果之能力，顯有不足。從而
    ，聲請人聲請對相對人為輔助宣告，應屬有據，應予准許。
四、關於選定輔助人部分，查相對人前未訂有意定監護契約，有
    本院職權查詢司法院意定監護契約管理系統查詢結果資料在
    卷可參，而相對人離婚，其父蔣家樑、母蔣陳秀梅、弟蔣孔
    華等人均已歿，相對人育有馮韻如、王品茜、王柏盛、王宥
    盛等4名子女，有戶籍謄本在卷可稽，而聲請人為相對人之
    大姊，其有意願出任輔助人一職，相對人到庭亦表示同意由
    聲請人出任其輔助人，有訊問筆錄在卷可明，另相對人之二
    姊蔣孔萍、女王品茜、子王柏盛亦同意由聲請人擔任相對人
    之輔助人，有其等所提之書狀、陳述狀在卷可佐，另相對人
    之妹蔣孔蕙已遷出國外，有本院職權查詢之個人基本資料查
    詢結果可明，其餘相對人之女馮韻如、子王宥盛及相對人之
    同居人黃聖哲經本院通知，均未就本件聲請及輔助人選表示
    反對之意見，本院審酌上情，堪認由聲請人擔任相對人之輔
    助人，應符合相對人之最佳利益，爰選定聲請人為相對人之
    輔助人。
五、程序費用負擔之依據：家事事件法第177條第2項、第164條
    第2項。
中　　華　　民　　國　　111 　年　　3 　　月　　1 　　日
                                臺灣南投地方法院家事法庭
                                          法  官  柯伊伶
以上正本係照原本作成。
如對本裁定抗告，須於裁定送達後10日之不變期間內，向本院提
出抗告狀，並繳納抗告費新臺幣1,000元。
中　　華　　民　　國　　111 　年　　3 　　月　　1 　　日
                                          書記官  白淑幻